【裁判字號】    98,訴,1613
【裁判日期】    980821
【裁判案由】    毒品危害防制條例
【裁判全文】
臺灣板橋地方法院刑事判決              98年度訴字第1613號
公  訴  人  臺灣板橋地方法院檢察署檢察官
被      告  甲○○
                    （現於臺灣臺北監獄臺北分監）
上列被告因違反毒品危害防制條例案件，經檢察官提起公訴（98
年度毒偵字第2261號），本院於準備程序進行中，被告就被訴事
實為有罪之陳述，經告知被告簡式審判程序之旨，並聽取當事人
之意見後，合議庭裁定由受命法官獨任進行簡式審判程序，判決
如下：
    主  文
甲○○施用第一級毒品，累犯，處有期徒刑拾月，扣案之海洛因
壹包（驗餘淨重零點零捌柒肆公克）及外包裝袋壹只，均沒收銷
燬之；又施用第二級毒品，累犯，處有期徒刑陸月。應執行有期
徒刑壹年貳月。扣案之海洛因壹包（驗餘淨重零點零捌柒肆公克
）及外包裝袋壹只，均沒收銷燬之。
    事  實
一、甲○○前因搶奪案件，經本院以93年度訴字第1160號判處有
    期徒刑1 年10月確定，於民國95年11月7 日縮刑期滿執行完
    畢。其曾因施用毒品違反毒品危害防制條例案件，經檢察官
    送勒戒處所觀察、勒戒，因認有繼續施用毒品之傾向，再送
    戒治處所施以強制戒治，於94年8 月9 日因執行完畢而釋放
    ，並由臺灣士林地方法院地檢署以94年度戒毒偵字第62 號
    為不起訴處分確定。詎仍不知悔改，復基於施用第一級毒品
    ，於98年3 月17日18時許為警查獲回溯26小時內之某時，在
    臺北縣中和市○○路○ 段161 之1 號，將海洛因摻入香煙的
    方式，施用第一級毒品海洛因1 次；另基於施用第二級毒品
    之犯意，於98年3 月17日為警採尿前回溯96小時內之某時許
    ，在上址，將甲基安非他命放入吸食器中燒烤之方式，施用
    第二級毒品甲基安非他命1 次。嗣經警於98年3 月17日18時
    許，在臺北縣中和市○○路、南山路口查獲，並扣得第一級
    毒品海洛因1 包（驗餘淨重0.0874公克）。
二、案經臺北縣政府警察局中和分局移送臺灣板橋地方法院檢察
    署檢察官偵查起訴。
    理  由
一、訊據被告甲○○坦承前開犯罪事實，而被告於98年3 月17日
    為警所採尿液送臺灣檢驗科技股份有限公司檢驗結果，發現
    確有鴉片類、安非他命類之陽性反應，此有臺北縣政府警察
    局中和分局毒品案犯罪嫌犯人姓名及代碼對照表、臺灣檢驗
    科技股份有限公司98年4 月1 日出具之濫用藥物檢驗報告各
    1 紙附卷可稽。次查，該檢驗中心係先以酵素免疫分析法（
    ＥＩＡ）篩驗，其尿液中海洛因代謝物嗎啡、安非他命濃度
    超出檢測範圍，再以氣相層析質普儀分析法（ＧＣ／ＭＳ）
    確認；其檢驗方法係以「氣相層析儀」先將物質氣化後，再
    經分析管分離，由於各種物質之沸點及對管柱之吸附力不同
    ，在經過檢測器（Detector）測定後，表現出不同之滯留時
    間（Retension time），以滯留時間來判斷係何種物質；再
    利用「質普儀」為檢測器，將物質撞擊成碎片，記錄其質譜
    圖。因每個化合物之鍵結能力不同，故不同之物質會有其特
    定之質譜圖，因此在物質之判斷上有如指紋之鑑定，在理論
    上，扣除人為因素，其精確度已接近百分之百。此外，復有
    被告所有毒品海洛因1 包扣案可資佐證。又本件被告雖無法
    明確記憶施用毒品海洛因及甲基安非他命之時間，惟海洛因
    經注射或吸入人體後，約80% 於24小時內自尿中排出，一般
    而言，尿液中能否驗出嗎啡陽性反應與其投與量、投與途徑
    、採尿時間、個人體質及檢測方法之靈敏度有關，國外曾有
    文獻報導注射6 毫克之海洛因鹽酸鹽，其代謝物嗎啡之平均
    可檢出時限約為26小時，業經行政院衛生署藥物食品檢驗局
    於81年9 月8 日以藥檢壹字第8114885 號函述綦詳又參諸海
    洛因於人體內會代謝成嗎啡，因此涉嫌毒品海洛因之吸食者
    係檢驗其尿液中之嗎啡反應等情，此為本院職務上已知之事
    實，被告亦供承其施用者為毒品海洛因，則被告所施用之與
    嗎啡有關之毒品係為海洛因之事實，亦應堪以認定。又按甲
    基安非他命經口服投與後約百分之70於24小時內自尿中排出
    ，約百分之90於96小時內自尿中排出，由於甲基安非他命成
    分之檢出與其投與方式、投與量、個人體質、採尿時間與檢
    測儀器之精密度等諸多因素有關，因此僅憑尿液中呈安非他
    命陽性反應，並無法確實推算吸食時間距採集時間之長短，
    惟依上述資料推斷，最長可能不會超過4 日，亦經行政院衛
    生署藥物食品檢驗局81年2 月8 日（81）藥檢一字第001156
    號函示明確。被告上開所採尿液送驗結果既同時有鴉片類及
    甲基安非他命之陽性反應，顯見被告在經警採尿前之26、96
    小時內某時點，確曾有施用毒品海洛因及甲基安非他命犯行
    。足證被告前開自白應與事實相符，應予信實。第查觀察、
    勒戒或強制戒治執行完畢釋放後，5 年內再犯毒品危害防制
    條例第10條施用毒品之罪者，應依法追訴，同條例第23 條
    第2 項定有明文；查被告前因施用毒品案件，經檢察官送勒
    戒處所觀察、勒戒後，認有繼續施用毒品之傾向，再送戒治
    處所施以強制戒治，於94年8 月9 日執行完畢而釋放，此有
    臺灣高等法院被告前案紀錄表1 份在卷可參，是被告於上開
    戒治處分執行完畢釋放後，5 年內再犯本案施用第一、二級
    毒品罪行，依前開法條之規定，應依法追訴而為論罪科刑。
    從而，本案事證已臻明確，被告犯行洵堪認定，自應依法論
    科。
二、按海洛因及甲基安非他命分屬毒品危害防制條例第2 條第2
    項第1 款、第2 款所定之第一級毒品及第二級毒品，核被告
    所為，係犯毒品危害防制條例第10條第1 項之施用第一級毒
    品罪，及同條第2 項之施用第二級毒品罪。其施用前後持有
    海洛因及甲基安非他命之低度行為，應分別為施用之高度行
    為所吸收，均不另論罪。其施用第一級毒品犯行及施用第二
    級毒品犯行所犯上開二罪，犯意各別，行為互殊，應予分論
    併罰。又被告前因搶奪案件，經本院以93年度訴字第1160號
    判處有期徒刑1 年10月確定，於95年11月7 日縮刑期滿執行
    完畢，此有臺灣高等法院前案紀錄表附卷足參，其於有期徒
    刑執行完畢後5 年以內以故意再犯本件最重本刑為有期徒刑
    以上之罪，為累犯，應依刑法第47 條 第1 項之規定就所犯
    上開二罪均為加重其刑。爰審酌被告有犯罪前科，素行非佳
    ，前已因強制戒治結果認無繼續施用毒品傾向而受不起訴處
    分，已受毒品危害防制條例對施用毒品人之寬典，竟仍再次
    施用毒品，顯見並無悔意，惡性非淺，其施用毒品不惟戕害
    自身健康，對社會風氣亦足生重大影響，並斟酌其施用次數
    ，及其於本院審理中能坦承犯行，犯罪後之態度尚稱良好等
    一切情狀，分別量處如主文所示之刑，並定其應執行之刑，
    以資儆懲。
三、末按，查獲之毒品，不問屬於犯人與否，均沒收銷燬之，毒
    品危害防制條例第18條第1 項前段定有明文。本件扣案白色
    粉末1 包，經鑑定結果，含有第一級毒品海洛因成分（實稱
    毛重0.3380公克，淨重0.0880公克，取樣0.0006公克，餘重
    0.0874公克），係毒品危害防制條例第2 條第2 項第1 款規
    定之第一級毒品無訛，有交通部民用航空局航空醫務中心98
    年3 月27日航藥鑑字第0981594 號毒品鑑定書1 紙在卷可稽
    ，因該等分裝袋內之海洛因與包裹前開毒品之外包裝袋1 只
    ，二者在物理上俱難以析離，應依毒品危害防制條例第18條
    第1 項前段規定宣告沒收銷燬之。
據上論斷，依刑事訴訟法第273 條之1 第1 項、第299 條第1項
前段，毒品危害防制條例第10條第1 項、第2 項、第23條第2項
、第18條第1 項前段，刑法第11條前段、第47條第1 項、第51
條第5 款，判決如主文。
本案經檢察官陳姿雯到庭執行職務。
中    華    民    國    98    年    8     月    21    日
                  刑事第二庭    法  官  吳幸娥
以上正本證明與原本無異
如不服本判決，應於判決送達後10日內敘明上訴理由，向本院提
出上訴狀（應附繕本），上訴於臺灣高等法院。其未敘述上訴理
由者，應於上訴期間屆滿後20日內向本院補提理由書「均需按他
造當事人之人數附繕本，切勿逕送上級法院」。
                                書記官  蕭佩宜
中    華    民    國    98    年    8     月    21    日
附錄本案論罪科刑法條全文：
毒品危害防制條例第10條
施用第一級毒品者，處6 月以上5 年以下有期徒刑。
施用第二級毒品者，處3 年以下有期徒刑。


司法院資訊處製作；財團法人民間司法改革基金會備份。
